【裁判字號】    98,台上,7526
【裁判日期】    981211
【裁判案由】    違反毒品危害防制條例
【裁判全文】
最高法院刑事判決            九十八年度台上字第七五二六號
上  訴  人  甲○○
選任辯護人  王淑琍律師
上列上訴人因違反毒品危害防制條例案件，不服台灣高等法院中
華民國九十六年十一月六日第二審判決（九十六年度上訴字第三
六０八號，起訴案號：台灣板橋地方法院檢察署九十五年度偵字
第二五三四一號），提起上訴，本院判決如下：
    主  文
原判決撤銷，發回台灣高等法院。
    理  由
原判決事實認定：上訴人甲○○明知愷他命（Ketamine，俗名Ｋ
他命）係毒品危害防制條例所列之第三級毒品，不得販賣，竟基
於意圖營利販賣第三級毒品之概括犯意，自民國九十五年一月二
十八日起，在桃園縣桃園市○○路之「桃園四八街舞廳」內，向
綽號「阿坤」之成年男子，以每包（淨重０．七一公克）新台幣
（下同）七百元之價格販入愷他命。嗣於原判決附表（下稱附表
）編號1.至70所示之時間（即九十五年一月二十八日起至九十五
年四月六日），在桃園縣桃園市不詳舞廳、PUB 等處以該附表編
號1.至70所載之價格、數量，出售愷他命予該表所列已滿十八歲
之人。又上訴人明知對-甲氧基甲基安非他命（Para-me thoxyme
thamphetamine，下稱PMMA ）已於九十五年八月八日經公布列為
第三級毒品，不得販賣，竟基於販賣第三級毒品之犯意，在前述
「桃園四八街舞廳」向「阿坤」以每顆二百五十元價格販入PMMA
後，於九十五年九月一日在不詳處所，以每顆三百元之價格售出
六顆（共一千八百元）及Ｋ他命一包一千元予姓名不詳綽號「阿
浩」之人牟利，另以七百元之價格販賣Ｋ他命一包予綽號「阿正
」之人，總計上揭販賣毒品所得共十二萬六千八百元。嗣於同年
十月三十一日凌晨一時二十分許，在台北縣新莊市○○路九九巷
口為警查獲，並在其皮包內扣得愷他命八包（合計淨重五．六一
公克）、PMMA八顆（起訴書誤載為MDMA）及供販賣第三級毒品所
用之帳冊五本、電子磅秤一台、分裝袋八百六十一個等情。因而
撤銷第一審論處上訴人販賣第三級毒品罪刑之判決，改判論上訴
人以連續販賣第三級毒品罪，處有期徒刑伍年陸月；販賣第三級
毒品，二罪，各處有期徒刑伍年；併為相關從刑之宣告。固非無
見。
惟查：（一）主文乃法院標明被告被訴事件所為判決之結果，為
判決書應記載之事項，其內容必須與事實理由及適用法條相連貫
，若有衝突，即非適法。又沒收為從刑之一種，原則上係從屬於
主刑而存在，依主從不可分之原則，法院為被告有罪之判決時，
自應附隨於主刑而一併宣告之，始稱適法。原判決論處上訴人上
開數罪，並未於各罪主刑之後，逐一宣告各該罪之沒收。其中第
一罪之連續販賣第三級毒品罪之主刑之後，並無沒收之宣告，而
於第二、第三罪之後，則合併宣告「扣案之第三級毒品愷他命（
驗後淨重伍點陸壹公克）、對-甲氧基甲基安非他命（PMMA ）捌
顆、包裝上述毒品之包裝袋玖個、電子磅秤壹台、帳冊伍本、分
裝袋捌佰陸拾壹個，均沒收；販賣毒品所得新台幣拾貳萬陸仟捌
佰元沒收，如全部或一部不能沒收時，以其財產抵償之」，並於
就主刑部分定應執行刑之後，併宣告「應沒收物如上所載」。惟
依原判決上開認定之事實，該宣告沒收之犯罪所得十二萬六千八
百元，係包括所犯三罪之全部所得，又其宣告沒收之帳冊，似亦
為供其犯第一罪即連續販賣第三級毒品罪所用之物，原判決未就
各罪所得分別認定，並在各罪項下逐一宣告沒收各罪之所得，即
就第一罪之犯罪所得，未在第一罪項下宣告沒收，而在第二、第
三罪項下，各宣告沒收三罪之全部犯罪所得，其割裂主刑與從刑
之宣告，且致事實與主文不符，判決非無違誤。（二）判決所載
之事實與理由，相互牴觸者，即屬判決理由矛盾，依刑事訴訟法
第三百七十九條第十四款之規定，其判決當然為違背法令。又毒
品危害防制條例第十九條第一項前段規定，犯該條例第四條至第
九條、第十二條、第十三條或第十四條第一項、第二項之罪者，
其供犯罪所用或因犯罪所得之財物，均沒收之。係採義務沒收主
義，則行為人販賣毒品之所得究竟若干，自應明白審認，以為適
用法律之基礎。原判決事實認定：上訴人於九十五年九月一日在
不詳處所，以每顆三百元出售第三級毒品PMMA六顆予「阿浩」，
共獲一千八百元；理由亦敘明上訴人於警詢、偵查中之供述其係
以每顆三百元之價格出售PMMA（見原判決第三頁第三行、第十行
）；惟其附表編號71則記載上訴人該次所得係二千元，併依此計
算上訴人之全部犯罪所得為十二萬六千八百元（見原判決第十五
頁附表），已嫌事實理由不一。又其事實認定上訴人以每包八百
元之價格販賣愷他命予附表所列之人；惟其附表編號46，則列載
上訴人於九十五年二月二十四日，出售愷他命一包予綽號「小皮
」者，得款八千元（見原判決第十三頁附表），其事實之認定前
後齟齬，且與主文相互矛盾，而其犯罪所得究竟若干，事涉對上
訴人刑罰權之範圍，原審未予究明釐清，遽行判決，難謂無判決
理由矛盾及調查職責未盡之違誤。以上或為上訴意旨所指摘，或
為本院得依職權調查之事項，應認原判決有撤銷發回之原因。另
原判決敘明不另為無罪諭知部分，因公訴人認與前揭撤銷部分有
裁判上一罪關係，基於審判不可分原則，應一併發回。又原判決
理由說明，第一審判決事實欄漏未記載上訴人於九十五年九月一
日尚有販賣第三級毒品予綽號「阿正」者之事實等語，並執為撤
銷第一審判決之理由（見原判決第六頁理由三），似認原判決就
此部分事實，漏未判決審認。惟依第一審判決引為事實之附表編
號72，似已載明該部分事實（見第一審判決第十五頁），況該部
分苟為第一審漏未判決者，則原審得否依數罪併罰逕予審判，即
有疑問。案既發回，應併注意及之，附此敘明。
據上論結，應依刑事訴訟法第三百九十七條、第四百零一條，判
決如主文。
中    華    民    國  九十八  年   十二   月   十一   日
                      最高法院刑事第三庭
                          審判長法官  林  增  福
                                法官  張  清  埤
                                法官  陳  世  雄
                                法官  何  菁  莪
                                法官  韓  金  秀
      本件正本證明與原本無異
                                      書  記  官
中    華    民    國  九十八  年   十二   月   十六   日
                                                      K


司法院資訊處製作；財團法人民間司法改革基金會備份。
